臺灣板橋地方法院刑事判決　　　　　　　95年度易字第2599號
公　訴　人　臺灣板橋地方法院檢察署檢察官
被　　　告　丙○○
　　　　　　　　　　（現另案在臺灣臺北監獄執行）
上列被告因詐欺等案件，經檢察官提起公訴（95年度偵字第2640
2 號），本院判決如下：
    主  文
本件公訴不受理。
    理  由
一、公訴意旨略以：
  (一)丙○○基於意圖為自己不法之利益之概括犯意，於民國89年
    11月15日及同年月17日，以偽造且其上載有甲○○Ｚ0000000
    00號身分證字號之身分證，在臺中市向安泰銀行臺中分行及
    中國國際商業銀行臺中分行開設支存帳戶，經領得安泰銀行
    之支票後簽發使用，並未如數付款，使該帳戶成為拒絕往來
    戶，並使得甲○○之信用受到影響。
  (二)丙○○承前概括犯意與羅福祥（另案通緝中）二人共同基於
    意圖為自己不法所有之犯意聯絡，於90年6 月間，在臺北市
    內湖區○○路○ 段6 巷1 號乙○○所經營之「強人國際有限
    公司」，詐稱與第一商業銀行董事長陳建隆交情甚篤，該銀
    行為配合政府之刺激景氣政策，已取得「專案」創業貸款，
    每人可貸新臺幣（下同）30萬元，共有2000個名額，共計6
    億元，如有人欲貸款，可與貸款人約定實付貸款人20萬元，
    另10萬元購買乙○○公司相關產品，以達創業之目的，並稱
    貸款資料準備齊全最慢一個月內即可貸得款項，使乙○○信
    以為真，於90年6 月20日與丙○○簽訂企業協議合約書，丙○○並出示偽造之身分證，並約定新公司於90年7 月1 日正
    式成立營業，公司基本開銷之水電費、電話費、廣告費、伙
    食費、交際費、新聘職員薪津一律以股份比例之45：55％各
    自負擔，乙○○即提供其公司場所並刊登廣告招募欲貸款之
    會員，支出、人事、行政等費用共70萬元，共招募會員200
    多人，詎料丙○○與羅福祥二人取得貸款人之貸款資料後即
    避不見面，嗣經乙○○向第一商業銀行查詢並無該創業貸款
    之專案，乙○○至此始知受騙。案經被害人甲○○告訴及被
    害人乙○○訴請臺北市政府警察局士林分局移送偵辦。因認
    被告丙○○涉犯刑法第339 條第1 項之詐欺取財罪嫌與刑法
    第216 條、第212 條之行使偽造特種文書罪嫌（按被告應尚
    涉犯刑法第201 條第1 項之偽造有價證券罪嫌）。
二、按已經提起公訴或自訴之案件，在同一法院重行起訴者，應
    諭知不受理之判決，並得不經言詞辯論為之，刑事訴訟法第
    303 條第2 款、第307 條分別定有明文。又訴訟上所謂一事
    不再理之原則，關於實質上一罪或裁判上一罪，亦均有其適
    用，最高法院60年台非字第77號著有判例，可資參照。
三、查：
  (一)本件被告丙○○另涉嫌於88年6 月間與羅福祥共同基於詐欺
    犯意之聯絡，意圖為自己不法之所有，由羅福祥冒稱係林建
    榮，佯稱係設於臺北縣板橋市○○路249 號14樓之2 之群健
    銀髮村股份有限公司、群將量販店股份有限公司、全民福資
    資訊股份有限公司之總經理，由丙○○冒稱係陸國泰為上開
    三家公司董事長，至臺北縣汐止市○○街169 巷25號9 樓之
    巨科科技股份有限公司向負責人劉毅，騙稱要購買巨科公司
    股票一千張，雙方以一千五百萬元成交，約定第一期於88年
    7 月13日支付4 百萬元，第二期至第四期，分別交付4 百萬
    元、4 百萬元、3 百萬元，而由丙○○於板橋市公司內，以
    陸國泰名義開立發票人為陸國泰、付款人為臺灣省合作金庫
    、面額為1600百萬元，發票日為88年9 月8 日之偽造支票一
    紙，作為保證，交付予劉毅，使劉毅陷於錯誤而交付巨科公
    司股票一千張予羅福祥及丙○○，羅福祥即冒用林建榮署押
    簽立收據一紙交付予劉毅，足生損害於林建榮。嗣於88年7
    月13日，羅福祥及丙○○未依約付款，劉毅即與介紹人王財
    源、陳伯源至板橋市○○路249 號14樓之2 找羅福祥及丙○○理論，羅福祥即偽簽林建榮之署押及蓋用林建榮印章於股
    票運作協議合約書上，要求劉毅簽字，遭劉毅拒絕，迄至88
    年9 月7 日前開保證票到期前，丙○○來電要求勿將支票軋
    入銀行，劉毅乃要求羅福祥及丙○○返還股票，遭羅福祥及
    丙○○拒絕，劉毅始知受騙。
  (二)被告丙○○再於88年7 月間，以偽造之陸國泰支票九紙，向
    告訴人張世珅詐借252 萬5 千元，使告訴人受騙而交付。
  (三)被告丙○○繼於88年3 月3 日，以偽造之「王根旺」身分證
    ，至臺北縣陳景宏所開設汽車商行，持偽造之面額為30萬元
    ，發票人為王根旺支票，向陳景宏購車輛一部。
嗣經臺灣板橋地方法院檢察署檢察官以89年度偵字第4713號、第
4704號認被告丙○○上開所為，係涉犯刑法第339 條第1 項之詐
欺取財罪嫌與刑法第201 條第1 項之偽造有價證券罪嫌而移送併
辦，現由本院以95年度訴緝字第77號（博股）審理在案，且本院
博股係於95年4 月19日即受理該等案件，此有臺灣高等法院被告
前案紀錄表1 份及前開併辦意旨書在卷可查，並經本院核閱卷證
查詢無誤。
四、又查被告丙○○行為後，刑法第56條連續犯、及同法第55條
    有關牽連犯之規定，均已於94年1 月7 日修正刪除，於同年
    2 月2 日公布，並於95年7 月1 日施行；此刪除雖非犯罪構
    成要件之變更，但顯已影響行為人刑罰之法律效果，自屬法
    律有變更，依新刑法第2 條第1 項前段規定，經比較新、舊
    法結果，仍應適用較有利於被告之行為時法律即舊法以連續
    犯、牽連犯論以一罪（最高法院95年第8 次刑事庭會議決議
    參照）。是被告本件前揭被起訴部分（95年度偵字第26402
    號），係涉犯刑法第339 條第1 項之詐欺取財罪嫌與刑法第
    216 條、第212 條之行使偽造特種文書罪嫌（按被告應尚涉
    犯刑法第201 條第1 項之偽造有價證券罪嫌），而同署檢察
    官以89年度偵字第4713號、第4704號移送本院博股併辦部分
    ，認被告丙○○係涉犯刑法第339 條第1 項之詐欺取財罪嫌
    與刑法第201 條第1 項之偽造有價證券罪嫌。查被告所犯上
    開偽造有價證券罪嫌與詐欺取財罪嫌，均時間緊接、手段相
    似、所犯構成要件相同之罪，顯係基於概括犯意反覆為之，
    自應屬修正前刑法第56條連續犯之範疇；況被告所涉犯之多
    次詐取他人財物，亦極有可能構成常業詐欺罪之要件，至本
    案起訴意旨所指被告另涉犯詐欺罪嫌或偽造有價證券罪嫌或
    偽造特種文書罪嫌部分，則與前開犯行間互有方法目的、原
    因結果之牽連犯之關係，而應依修正前刑法第55條牽連犯之
    規定從重論以刑法第201 條第1 項之偽造有價證券罪嫌，均
    為裁判上一罪之同一案件。從而，公訴人向本院重行起訴，
    即有不合，依照上開說明，本件爰不經言詞辯論，逕為諭知
    不受理之判決，並由本院將本件移送本院博股一併審理，末
    此敘明。
五、據上論斷，應依刑事訴訟法第303 條第2 款、第307 條，判
    決如主文。
中　　華　　民　　國　　96　　年　　4 　　月　　24　　日
              刑事第十九庭審判長法　官  許必奇
                                法  官  陳明偉
                                法  官  曾正耀
以上正本證明與原本無異
如不服本判決應於送達後10日內向本院提出上訴狀
                                書記官　金和國
中　　華　　民　　國　　96　　年　　4 　　月　　24　　日
